臺灣臺北地方法院刑事判決　　　　　　　 91年度訴字第483號
公　訴　人　臺灣臺北地方法院檢察署檢察官
被　　　告　己○○
選任辯護人　郭憲彰律師
被　　　告　乙○○
選任辯護人　劉紀翔律師
上列被告因證券交易法等案件，經檢察官提起公訴（86年度偵字
第15253號），本院判決如下：
    主  文
己○○共同連續發行人之負責人，於依法規定之財務報告之內容
有虛偽之記載，處有期徒刑參年。
乙○○連續行使偽造私文書，足以生損害於公眾及他人，處有期
徒刑貳年。附件所示之物均沒收。
    事  實
一、己○○於民國（下同）84年間，擔任台灣農林股份有限公司
    （下稱農林公司）董事長，丁○○（通緝中）於83年9月間
    ，擔任國華人壽保險股份有限公司（下稱國華公司）董事長
    ，兩公司均為公開發行股票之公司，為證券交易法第5條所
    規定之發行人，二人均為發行人之負責人。己○○為改善農
    林公司財務狀況，而亟欲出售不動產，惟因當時房地產景氣
    低迷，出售不易；另丁○○則為解除國華公司前經提列為特
    別盈餘公積之附表編號1所示土地，亟欲處分附表編號1、2
    所示土地後，得以自由運用帳列盈餘並利於上市（櫃）之申
    請。乃己○○與丁○○竟意圖藉由相互買賣資產之交易安排
    ，以達相互拉抬資產價值與認列利益之目的，均明知募集及
    發行有價證券之公司，於申報證券交易法第14條規定之財務
    報告時，其內容不得有虛偽或隱匿之情事，且均明知公開發
    行公司為取得或處分資產，應依「公開發行公司取得或處分
    資產處理要點」（已廢止）第6點第1款第3目規定，除與政
    府機構交易、自地委建，或取得、處分供營業使用之機器設
    備外，應先洽請專業鑑價機構出具鑑價報告，且交易金額達
    10億元以上者，應請二家以上之專業鑑價機構鑑價。詎己○○、丁○○竟於84年間，與乙○○共同基於虛偽記載公司財
    務報告、及使乙○○業務上所製作之鑑價報告內容虛偽不實
    之概括犯意聯絡，而有下列犯行：
  (一)己○○與丁○○均明知附表編號1、3所示不動產之價值，僅
    約為新台幣（下同）15億元左右、16億元左右，竟為使雙方
    之帳列獲利相當，而與乙○○共同謀議，囑乙○○為虛偽不
    實之鑑定，並負責出具二份高估之鑑價書，使農林公司以高
    出市價甚多之28億8千3百萬元，向國華公司買受附表編號1
    所示土地，國華公司則以高出市價甚多之52億元，向農林公
    司買受附表編號3所示不動產。
  (二)嗣後農林公司於84年12月9日第14屆董事會暨第18屆監察人
    第24次聯席會議決議，向國華公司購買如附表編號1共20 筆
    土地，及附表編號2共1筆土地，約定價金各為28億8千3百萬
    元與1億2千萬元，同時出賣附表編號3之不動產予國華公司
    ，約定價金為52億元。且國華公司亦於84年12月13日，第13
    屆第19次董事會通過上開買賣決議，並於85年6月5日股東常
    會追認上開董事會決議。農林公司與國華公司遂於84年12月
    13日附表所示不動產締結買賣契約。
  (三)農林公司與國華公司於85年間編列84年度財務報告時，不實
    登載處分附表編號1、3所示不動產有獲利：農林公司於84年
    度財務報告上，於帳面虛偽認列本件不動產投資利益為15億
    6千3百32萬1千元，並於86年間據以申請發行新股；國華公
    司於84年度財務報告上，於帳面虛偽認列本件不動產投資利
    益為15億3千1百2萬6千元，並於85年間據以申請盈餘轉增資
    發行普通股股票，總額達51億元，藉以製造農林公司與國華
    公司營運收入良好之假象，以吸引投資大眾購買該二公司股
    票。
二、乙○○於84年間，分別受農林公司與國華公司委託，辦理附
    表編號1、3所示不動產之鑑價工作時，除接受己○○及丁○○指示，高估不動產價值外，並因己○○等人要求提供各二
    份鑑價報告，而明知統一不動產鑑定股份有限公司（下稱統
    一鑑定公司）實際上並無營業行為，而丙○○亦非統一鑑定
    公司雇用之從事不動產鑑價人員，竟基於概括犯意，連續偽
    以統一鑑定公司之名義，出具內容虛偽不實之鑑定報告書三
    份，並於報告書末「鑑價人員」欄偽造「丙○○」之署押，
    並將該等鑑定報告書交給農林公司與國華公司而行使之，足
    以生損害於丙○○及投資大眾（此部分己○○、丁○○不知
    情）。
三、嗣於85年間，財政部證券管理委員會（下稱證管會，現改制
    為行政院金融監督管理委員會證券期貨局）派員查核國華公
    司，始發現國華公司與農林公司前揭交易情形不合營業常規
    ，因而查知上情。
四、案經財政部證管會函送台灣台北地方法院檢察署檢察官偵查
    起訴。
    理  由
一、被告不爭執之事實與證據：
  (一)被告己○○為農林公司董事長，被告丁○○為國華公司董事
    長，被告乙○○為中聯徵信有限公司（下稱中聯公司）之負
    責人。
  (二)農林公司委任統一鑑定公司就附表編號1、3所示不動產進行
    鑑價工作，編號1為29億6千9百52萬7千8百52元，編號3為52
    億5千6百95萬6千9百93元，有鑑定報告影本二份在卷可按（
    附表編號1：本院卷編號6第123-178頁；附表編號3：偵查卷
    編號1第150-151頁）。農林公司復委任中國徵信所股份有限
    公司（下稱中國徵信所）做相同鑑價，編號1為29億4千69萬
    7千4百85元，編號3為51億4千5百37萬4百30元，亦有鑑定報
    告影本二份可按（附表編號1：本院卷編號6第179-240頁；
    附表編號3：本院卷編號6第241- 281頁）。
  (三)國華公司委任統一鑑定公司就附表編號1、3所示不動產進行
    鑑價工作，編號1為28億8千3百3萬6千7百50元，編號3為52
    億5千6百95萬6千9百93元，有鑑定報告影本二份在卷可按（
    附表編號1：偵查卷編號1第164-192；附表編號3：偵查卷編
    號1第217-240頁）。國華公司復委任中國徵信所做相同鑑價
    ，編號3為51億4千5百37萬4百30元，亦有鑑價報告影本一份
    可按（附表編號3：偵查卷編號1第198-216頁）。
  (四)統一鑑定公司受農林公司及國華公司委任，就附表編號1、3
    所示不動產所出具之鑑定報告，其上關於「丙○○」之署押
    ，均為被告乙○○所簽署，為乙○○所自陳（本院卷編號8
    第150頁），有鑑定報告影本三份可證（偵查卷編號1第172
    、236頁、本院卷編號6第136頁）。
  (五)農林公司確實於上揭時間，與國華公司就附表所示三筆不動
    產締結買賣契約，約定附表編號1所示不動產價金各為28 億
    8千3百萬元、1億2千萬元、52億元，有契約影本二份、農林
    公司第14屆董事會暨第18屆監察人第24次聯席會議議事錄影
    本一份在卷可稽（偵查卷編號1第121-129、130-140頁）。
  (六)農林公司於85年間編列84年度財務報告時，於帳面認列本件
    不動產投資利益為15億6千3百32萬1千元，農林公司並於86
    年間據以申請發行新股，有該公司86年間發行新股申報書及
    其所示「處分資產表」影本一份可稽（偵查卷編號2第319-
    344頁、其中第325頁）。
  (七)國華公司於85年間編列84年度財務報告時，於帳面認列本件
    不動產投資利益為15億3千1百2萬6千元，國華公司亦於85年
    間據以申請以盈餘轉增資發行普通股股票，總額51億元獲准
    ，有該公司84年度財務報告書、證管會85年9月14日（85）
    台財證(一)第41567號函影本各一份可證（本院卷編號5第117-
    141頁、其中第114頁、偵查卷編號2第103頁）。
二、被告之答辯：
  (一)被告己○○辯稱：伊當時擔任立法委員，對於農林公司業務
    完全不了解云云。
  (二)被告乙○○辯稱：中國徵信所的鑑價報告為伊所製作，但統
    一鑑定公司之鑑價報告並非伊所作，是介紹給甲○○、蘇上
    瑀所作云云。
三、本院之判斷：
  (一)農林公司、國華公司財務報告虛偽不實部分：
    1.統一鑑定公司及中國徵信所就附表編號1、3所示不動產之
      鑑定價格確實過高：
      (1)經查農林公司曾於85年間，以附表編號1所示土地，向
        世華聯合商業銀行（下稱世華銀行）申貸短期週轉資金
        ，參據當地土地成交行情評貸時價為14億4千1百51萬9
        千元，估值為8億9千6百89萬6千元，於85年4月16日實
        際貸放8億5千萬元，有該行87年10月12日函文影本、不
        動產估價表各一份可證（偵查卷編號1第78、387頁）。
      (2)次查農林公司復於81年間，以附表編號3所示不動產，
        向世華銀行申請貸款，該行參照安侯協和會計師簽證之
        財務報表，考慮其購入成本為16億2千1百98萬2千元，
        並考量土地使用價值，依較保守之原則，估計時價總額
        為14億9千9百71萬2百12元，於81年12月24日實際撥貸
        金額為10 億6千萬元，有該行88年11月1日、88年12月8
        日函文各一份、不動產估價表一份可證（偵查卷編號1
        第348、354、377頁）。
      (3)惟查統一鑑定公司就附表編號1所示土地，鑑定價格卻
        分別高達29億6千9百52萬7千8百52元、28億8千3百3萬6
        千7 百50元，編號3所示不動產則均高達52億5千6百95
        萬6千9 百93元；中國徵信所就附表編號1所示土地，鑑
        定價格亦高達29億4千69萬7千4百85元，編號3所示不動
        產則均高達51億4千5百37萬4百30元，已如前述。而依
        照通常銀行貸放款實務判斷，銀行為確保將來借款債權
        得以獲得清償，對放款擔保品所進行之鑑價評估，應可
        認為具備客觀及公正性。因此統一鑑定公司就附表編號
        1、3所示不動產之鑑定價格，既分別比較世華銀行貸款
        予農林銀行之金額超出20億餘元、36億餘元；中國徵信
        所就附表編號1、3所示不動產之鑑定價格，亦均比較世
        華銀行貸款予農林銀行之金額超出21億餘元、40億餘元
        ，則縱使世華銀行之估價較為保守，惟因該等差額過於
        巨大，顯已超出一般經驗上所認為合理之範圍。足證統
        一鑑定公司及中國徵信所就附表編號1、3所示不動產之
        鑑定價格確實過高。
    2.被告己○○與乙○○共同製作虛偽不實之財務報告：
      (1)經查證人戊○○於本院審理時到庭結證稱：84年時擔任
        農林公司總經理，因為財務吃緊，要處理掉土地，所以
        伊跟丁○○商談本件土地買賣，事後有向己○○報告本
        件土地買賣，己○○也同意，其他董事也同意，因為這
        是大筆生意，所以在開會前先溝通（本院卷編號7第154
        、158頁）。足證農林公司確實因財務困難，而亟欲出
        賣本件編號3所示不動產。
      (2)次查農林公司於84年12月13日，以52億元之價格，出賣
        附表編號3所示不動產予國華公司；而國華公司亦於同
        日，以28億8千3百萬元之價格，出賣附表編號1所示土
        地予農林公司，已如前述。惟查農林公司於81年12月24
        日，以附表編號3所示不動產向世華銀行設定本金最高
        限額抵押12億7千2百萬元，借款金額僅為10億6千萬元
        ；農林公司復於85年4月16日，以附表編號1所示不動產
        向世華銀行借款，金額僅為8億5千萬元，亦如前述。而
        台灣地區不動產價格，於78年間達高峰，至於84年間房
        地產景氣則低迷不振，此則為眾所周知之事實。惟查
        本件不動產交易金額，竟分別比較世華銀行核准借款金
        額超出42億餘元、20億餘元，足證本件不動產交易價格
        顯然有違常情，而被告己○○身為農林公司董事長，就
        本件鉅額不動產買賣交易虛偽不實，理當有所認識。
　    (3)再查農林公司與國華公司均為公開發行股票之公司，被
        告己○○與丁○○分別身為董事長，應均明知依證券交
        易法第14條規定之財務報告內容，不得為虛偽之記載，
        然被告己○○仍於85年間，編列農林公司84年度財務報
        告時，於帳面虛偽認列本件不動產投資利益為15億6千3
        百32萬1千元，農林公司並於86年間據以申請發行新股
        ；被告丁○○亦於85年間，編列國華公司84年度財務報
        告時，於帳面虛偽認列本件不動產投資利益為15億3千1
        百2萬6千元，國華公司亦於85年間據以申請盈餘轉增資
        發行普通股股票，總額達51億元，均如前述。從而農林
        公司與國華公司既於同一日相互簽訂本件不動產買賣契
        約，互為買方及賣方，雙方均帳列不動產投資，所認列
        之利益金額相當，顯然均藉以製造農林公司與國華公司
        營運收入良好之假象，以吸引投資大眾購買該二公司股
        票；則據此足證被告己○○與被告丁○○共同謀議，藉
        由相互買賣資產之交易安排，以達相互拉抬資產價值與
        認列利益之目的，進而共同製作虛偽不實之財務報告，
        且此項推論，於通常一般之人應不致有所懷疑，其為訴
        訟上之證明，已得確信其為真實。
      (4)被告己○○雖辯稱：只是農林公司名義負責人，不是實
        際負責人，伊不清楚業務，是總經理負責；沒有參加董
        監事會議，決議通過後，伊只好去執行；伊月薪十幾萬
        元，在農林公司負責對外蓋章云云。惟查證人戊○○業
        已證稱：被告己○○事先同意本件不動產買賣，有如前
        述，且己○○亦知悉農林公司以本件不動產向世華銀行
        借款，並於借據上簽名，為己○○所自陳，則己○○身
        為農林公司董事長，豈有坐領月薪而對公司業務不聞不
        問之理？豈有可能於借據及買賣契約上簽名蓋章，卻對
        契約內容及資金運用毫不知情？是被告所辯，無非事後
        卸責之詞，不足採信。
      (5)被告乙○○雖辯稱：對於農林公司財務報告之製作並不
        知情云云。惟查公開發行股票公司，應製作財務報告，
        據實揭露重大交易資訊，以便於經理人治理公司，利於
        投資人選擇投資標的，此為眾所周知之常識，何況乙○○為不動產鑑價專業人員，理應知之甚詳。而本件不動
        產買賣交易金額如此龐大，影響公司經濟活動甚巨，鑑
        價結果若為高估而不實，必然影響農林公司財務報告之
        真實表達，乙○○就此不可能不知情。是被告所辯，無
        非事後卸責之詞，不足採信。
  (二)鑑定報告部分：
    1.被告乙○○確實偽造統一鑑定公司鑑定報告上「丙○○」
      之署押：
      經查統一鑑定公司分別受農林公司及國華公司委任，就附
      表編號1、3所示不動產所出具之鑑定報告，其鑑價人均為
      「丙○○」，且該等署名係被告乙○○所為，已如前述。
      而丙○○為被告乙○○之連襟，為乙○○於偵查中所自陳
      （偵查卷編號2第178頁）；至於乙○○所以簽署「丙○○
      」姓名之原因，「只是要充門面」，為乙○○於本院審理
      時所自陳（本院卷編號8第150頁）。次查證人丙○○業於
      偵審中結證稱：該等鑑定報告書上之簽名，並非伊所簽，
      伊並未授權任何人出具鑑價報告；伊不懂鑑價業務，僅曾
      在統一鑑價公司成立而欠缺股東之際，因與被告乙○○為
      連襟關係，方出具身分證明文件供其使用等語（偵查卷編
      號2第178頁反面-179頁、384頁反面、本院卷編號7第210-
      213頁）。足證被告乙○○確實偽造統一鑑定公司鑑定報
      告上「丙○○」之署押。
    2.本件統一鑑定公司所出具之鑑價報告，為被告乙○○所偽
      造：
      (1)經查統一鑑定公司負責人為乙○○之母即案外人張淑美
        ，有前揭公司基本資料查詢表一紙在卷可按。且被告乙○○於法務部調查局詢問時，自承為中聯公司負責人，
        中聯公司之創辦人為伊父親即案外人張雲舫，中國徵信
        所與統一鑑定公司均為中聯公司之關係企業，中聯公司
        如有特殊案件不能執行時，就會介紹給其他公司去做；
        又國華公司與伊聯繫本件鑑價事宜時，因中聯公司業務
        較多無力承做，故轉介本案給統一鑑定公司之甲○○承
        做；伊知道甲○○是以統一鑑定公司及中國徵信所名義
        出具本件鑑價報告，因為當時伊介紹這個案子時，有告
        訴甲○○要用兩家公司名義來鑑價，甲○○本身可用統
        一鑑定公司，而甲○○與伊母親即張淑美又是朋友及合
        夥關係，所以就用中國徵信所公司名義來製作鑑定報告
        ，故本件鑑價報告均為甲○○所做（偵查卷編號2第130
        頁反面、第131頁）。乙○○復於偵查中陳稱：國華公
        司委任伊鑑價，但是因為業務太忙，伊不想做，就轉介
        給統一鑑定公司之實際負責人甲○○（偵查卷編號第
        178頁）。乙○○又於本院審理時陳稱：中國徵信所之
        鑑價報告為伊所作，統一鑑定公司之鑑價報告並非伊所
        作，是介紹給甲○○、蘇上瑀做的（本院卷編號5第43
        頁）。
      (2)惟查證人甲○○於偵查中結證稱：伊不知道伊是統一鑑
        定公司負責人；伊不懂鑑價，並未製作本件鑑價報告，
        伊是幫蘇上瑀送文件，乙○○把國華公司資料交給伊說
        給我們公司做，伊再交給蘇上瑀；蘇上瑀原來是張雲舫
        即乙○○之父所雇用的中聯公司員工，當時蘇上瑀是獨
        立一個辦公室，只有伊與蘇上瑀二個人；伊記不清楚上
        開鑑定報告書是由誰交給國華公司等語（偵查卷編號2
        第181-182頁）。而蘇上瑀雖已於89年11月27日亡故，
        有其個人基本資料查詢結果一紙在卷可證（本院卷編號
        5 第157頁），故本院無從傳訊查證。然查證人甲○○
        既已證稱並非統一鑑定公司負責人，不懂鑑價，並未製
        作本件鑑價報告等語，且統一鑑定公司之鑑價報告僅有
        「丙○○」之簽名，並無「蘇上瑀」之簽名，無從認定
        本件鑑價報告為蘇上瑀所製作。足證被告乙○○辯稱：
        統一鑑定公司之鑑價報告是甲○○、蘇上瑀製作云云，
        並不可採。
      (3)次查統一鑑定公司在勞工保險局並無任何勞工保險投保
        紀錄，有該局函文一份可按（本院卷編號8第56頁）；
        且該公司亦未在中央健康保險局台北分局成立投保單位
        ，無加退保紀錄，有該局函文一份可證（本院卷編號8
        第87頁），足證統一鑑定公司並無實際營業行為。
      (4)又查統一鑑定公司之登記所在地為台北市○○區○○路
        52 號9樓之2，有公司基本資料查詢表一份在卷可按（
        本院卷編號8）。惟查該公司所出具之前揭鑑價報告封
        面及農林公司結算清單所示地址，則均為台北市○○○
        路768號6樓之1（偵查卷編號1第164、217頁、本院卷編
        號6第123頁、偵查卷編號2第345頁）；但統一鑑定公司
        所出具予國華公司之統一發票，其上所示地址則為台北
        市○○路52號9樓之2（偵查卷編號2第293-295頁）。另
        查中國徵信所出具予農林公司與國華公司之統一發票，
        其上所示地址則均為台北市○○路52號9樓（偵查卷編
        號2第291、348頁），與統一鑑定公司登記所在地為同
        一樓層，足證統一鑑定公司與中國徵信所確實為關係企
        業。
      (5)綜合上述，統一鑑定公司既然並無實際營業行為，而與
        中國徵信所同為中聯公司之關係企業，被告乙○○復為
        中聯公司之負責人，且乙○○確實偽造統一鑑定公司鑑
        定報告上「丙○○」之簽名，從而根據前述乙○○自陳
        於接受國華公司委任從事本件鑑價工作時，為了要以二
        家公司名義出具鑑價報告，而由甲○○以統一鑑定公司
        與中國徵信所名義製作二份鑑價報告，但甲○○證稱並
        未製作本件鑑價報告等間接事實，足以推論乙○○偽造
        本件統一鑑定公司鑑價報告，且此項推論，於通常一般
        之人應不致有所懷疑，其為訴訟上之證明，已得確信其
        為真實。是被告所辯，無非事後卸責之詞，不足採信。
    3.被告乙○○就中國徵信所鑑價報告高估虛偽不實部分：
      中國徵信所之鑑價報告亦屬高估，已如前述，且高估金額
      頗鉅，被告乙○○實難認為不知，故被告此部分犯行，亦
      堪認定。
四、論罪：
  (一)被告己○○、乙○○就財務報告虛偽不實部分：
    1.查農林公司、國華公司向證管會提出之84年度財務報告虛
      偽不實，核其所為，係違反證券交易法第174條第1項第5
      款規定之「發行人，於依法規定之財務報告之內容有虛偽
      之記載」罪，而被告己○○、丁○○為農林公司、國華公
      司之負責人，應依同法第179條規定處罰。
    2.次查本件被告於85年間行為後，證券交易法第174條第1項
      第5款規定之刑罰，由行為當時即77年1月29日修正公布之
      規定「5年以下有期徒刑、拘役或科或併科新臺幣20萬元
      以下罰金」，先於89年7月19日修正提高為「5年以下有期
      徒刑、拘役或科或併科新臺幣240萬元以下罰金」，再於
      93 年4月28日修正提高為「1年以上7年以下有期徒刑，得
      併科新臺幣2千萬元以下罰金」，經比較新舊法結果，以
      行為時法律時法律，對被告較為有利，應依刑法第2條第1
      項但書規定，適用行為時法律，對被告較為有利，併此敘
      明。
    3.又被告己○○依身分關係所犯之本件犯行，與無身分關係
      之乙○○有犯意聯絡與行為分擔，為共同正犯。
    4.且被告先後就農林公司及國華公司財務報告為不實記載，
      乃基於概括犯意，反覆為之，所為係犯構成要件相同之罪
      ，為連續犯，應以一罪論，並依法加重其刑。
  (二)被告乙○○、己○○就鑑價報告部分：
    1.被告乙○○假借統一鑑定公司「丙○○」之名義，而製作
      在外形上足以使人認為係出自統一鑑定公司「丙○○」之
      具有不真實性之私文書，並進而行使之，核其所為，係犯
      刑法第216條、第210條行使偽造私文書罪；就出具虛偽內
      容之中國徵信所鑑價報告，則係犯刑法第216條、第215
      條行使業務登載不實文書罪。
    2.被告乙○○先後多次行使偽造私文書及行使業務登載不實
      文書犯行，時間緊接，犯罪構成要件相同，顯係基於概括
      犯意反覆為之，為連續犯，應以一行使偽造私文書罪及行
      使業務登載不實文書罪論，並依法加重其刑。（行使偽造
      私文書罪部分，被告己○○不知情，詳如後述）。
    3.且被告己○○、丁○○與乙○○就連續行使業務登載不實
      文書罪間，有犯意連絡及行為分擔，為共同正犯。
    4.起訴書意旨雖僅載明被告乙○○偽造統一鑑定公司就附表
      編號3所製作之鑑價報告，惟公訴人業於本院審理時當庭
      陳明包括附表編號1之鑑價報告（本院卷編號8第140頁）
      ，且此部分與起訴部分有連續犯之裁判上一罪關係，應為
      起訴效力所及，本院自得併予審理，附此敘明。至於被告
      乙○○、己○○行使業務登載不實文書罪部分，公訴人已
      提及犯罪事實，僅是漏論法條，亦併予敘明。
  (三)被告己○○就違反證券交易法罪與行使業務登載不實文書罪
    ，被告乙○○就違反證券交易法罪及行使偽造私文書罪、行
    使業務登載不實文書罪間，有方法結果牽連關係，應分別依
    證券交易法及行使偽造私文書罪論處。
五、科刑：
    爰審酌被告己○○身為農林公司董事長，每月支領十餘萬元
    薪資，竟未顧及農林公司全體股東之利益，竟與丁○○藉由
    相互買賣資產之交易安排，以達相互拉抬資產價值與認列利
    益之目的，製作虛偽不實之財務報告，使投資大眾誤信農林
    公司營運狀態良好，對於金融秩序影響非淺；又被告乙○○
    因貪圖鑑價報酬，竟偽造鑑價報告，且犯後猶飾詞狡辯，毫
    無悔意，惟均無犯罪前科，尚屬初犯等一切情狀，分別量處
    如主文所示之刑，以示懲儆。
六、沒收：
    附表所示偽造之「丙○○」署押，依刑法第219條規定，應
    予沒收，並於被告乙○○項下沒收。。
七、不另為無罪諭知部分：
  (一)公訴意旨另以：被告己○○與乙○○共同偽造統一鑑定公司
    就附表編號1、3所示不動產之鑑價報告，因認被告乙○○共
    犯刑法第216條、第210條行使偽造私文書罪。
  (二)惟查被告己○○辯稱：不知道鑑價的事情等語。
  (三)經查被告己○○雖指示乙○○高估及負責提出另一家鑑價公
    司鑑價報告，惟依常情，被告己○○當無法預見被告乙○○
    會以偽造文書方式為之，故被告己○○此部分犯行，尚屬不
    能證明，惟與本院判決有罪部分，公訴人認有裁判上一罪關
    係，爰不另為無罪之諭知。
八、應適用之法條：
    刑事訴訟法第299條第1項前段，77年1月29日修正公布證券
    交易法第174條第1項第5款、第179條，刑法第2條第1項但書
    、第11條前段、第31條第1項、第28條、第56條、第210條、
    第215條、第216條、第219條。
本案經檢察官蕭惠菁到庭執行職務
中　　華　　民　　國　　94　　年　　7　　月　　13　　日
　　　　　　　　　刑事第三庭    審判長法  官  劉慧芬
                                      法  官  歐陽漢菁
                                      法  官  邱  琦
以上正本證明與原本無異。
如不服本判決，應於判決送達後10日內，向本院提出上訴狀。
      　　　　　　　　　　　　　　　　書記官　林素霜
中　　華　　民　　國　　94　　年　　7 　　月　　15　　日
附錄本案所犯法條全文
77年1月29日修正公布證券交易法第174條
有左列情事之一者，處5年以下有期徒刑、拘役或科或併科20萬
元以下罰金：
一  於依本法第三十條、第四十四條第一項至第三項或第九十三
    條規定之申請事項為虛偽之記載者。
二  對有價證券之行情或認募核准之重要事項為虛偽之記載而散
    布於眾者。
三  發行人或其負責人、職員有第三十二條第一項之情事，而無
    同條第二項免責事由者。
四  發行人或其關係人、證券商或其委託人、證券商同業公會、
    證券交易所或第十八條所定之事業，對於主管機關命令提出
    之帳簿、表冊、文件或其他參考或報告資料之內容有虛偽之
    記載者。
五  發行人、證券商、證券商同業公會、證券交易所或第十八條
    所定之事業，於依法或主管機關基於法律所發布之命令規定
    之帳簿、表冊、傳票、財務報告或其他有關業務文件之內容
    有虛偽之記載者。
77年1月29日修正公布證券交易法第179條
法人違反本法之規定者，依本章各條之規定處罰其為行為之負責
人。
刑法第210條
偽造、變造私文書，足以生損害於公眾或他人者，處五年以下有
期徒刑。
刑法第215條
從事業務之人，明知為不實之事項，而登載於其業務上作成之文
書，足以生損害於公眾或他人者，處三年以下有期徒刑、拘役或
五百元以下罰金。
刑法第216條
行使第210條至第215條之文書者，依偽造、變造文書或登載不實
事項或使登載不實事項之規定處斷。
附表：
┌──┬─────────────────┬──────────┐
│編號│　　　 交　　易　　內　　容　　　 │成交價格（單位：    │
│    │                                  │新台幣）            │
├──┼─────────────────┼──────────┤
│　　│土地：苗栗縣竹南鎮○○○段大厝小段│單價：每坪10萬元。　│
│　　│地號149-2、154、160、161、183-1、 │總價：288300萬元。  │
│　　│184-1、184-2、185、202、219、219-1│　　　　　　　　　　│
│　　│等11筆土地，以及山小坪小段地號278 │　　　　　　　　　　│
│　　│、278-1、279、279-1、280、280-1、 │　　　　　　　　　　│
│ 一 │296-1、299-1、302-1等9筆土地，合計│　　　　　　　　　　│
│　　│20筆土地。　　　　                │　　　　　　　　　　│
│　　│面積：95307平方公尺，合28830.3675 │　　　　　　　　　　│
│　　│坪。　　　　　　　　              │　　　　　　　　　　│
├──┼─────────────────┼──────────┤
│　　│土地：信義區○○段○ ○段45-2地號1 │單價：每坪110萬元。 │
│ 二 │筆土地。　　　　　　　　　　　    │總價：12200萬元。   │
│　　│面積：367平方公尺，合111.0175坪。 │　　　　　　　　　　│
├──┼─────────────────┼──────────┤
│　　│土地：台北市○○區○○段3 小段445 │土地：335000萬。　  │
│　　│、445-1號等2 筆土地。　　　       │建物：185000萬。　　│
│　　│面積：3577平方公尺，合1082.0425坪 │總價：52億元。　　　│
│　　│。　　　　　　　　　              │　　　　　　　　　　│
│　　│建物：農林台北大樓興建中，地上23層│　　　　　　　　　　│
│ 三 │地下4 層。　　　　　　　　　　    │　　　　　　　　　　│
│　　│面積：35000.9平方公尺。合10614.804│　　　　　　　　　　│
│　　│坪。　　　　　　　　              │　　　　　　　　　　│
└──┴─────────────────┴──────────┘
附件：
統一鑑定公司鑑定報告，其上關於「丙○○」之署押（偵查卷編
號1第172、236頁、本院卷編號6第136頁）。
